【裁判字號】    99,訴,1617
【裁判日期】    991230
【裁判案由】    違反毒品危害防制條例
【裁判全文】
臺灣彰化地方法院刑事判決              99年度訴字第1617號
公  訴  人  臺灣彰化地方法院檢察署檢察官
被      告  謝國強
上列被告因違反毒品危害防制條例案件，經檢察官提起公訴（99
年度毒偵字第2042號），被告於準備程序進行中就被訴事實為有
罪之陳述，本院合議庭裁定改由受命法官獨任以簡式審判程序審
理，判決如下：
    主    文
謝國強施用第一級毒品，累犯，處有期徒刑拾月。
    犯罪事實
一、謝國強前於民國88年間因竊盜案件，經本院以88年度易字17
    9 號判決判處有期徒刑1 年4 月確定（第1 案）；又於88年
    間因搶奪案件，經本院以88年度訴字661 號判決判處有期徒
    刑2 年確定（第2 案），嗣第1 案及第2 案經本院以89年度
    聲字第279 號裁定應執行有期徒刑3 年2 月確定，經送監執
    行，於90年2 月20日縮短刑期假釋出監（下稱第1 次假釋）
    ；詎謝國強於第1 次假釋期間內之90年間因搶奪案件，經本
    院以90年度訴字822 號判決判處有期徒刑2 年2 月確定（第
    3 案）；再於90年間因搶奪案件，經臺灣高等法院臺中分院
    以91年度上訴字第1545號判決判處有期徒刑3 年2 月確定（
    第4 案）；復於90年間因施用毒品案件，經本院以91年度毒
    聲字第1742號裁定裁定令入戒治處所施以強制戒治，於92年
    8 月26日執行完畢，所涉刑案部分，則經本院以91年度訴字
    第854 號判決判處有期徒刑9 月、5 月，應執行有期徒刑1
    年1 月確定（第5 案）；與第1 次假釋撤銷後所餘殘刑有期
    徒刑1 年2 月又7 日送監接續執行，嗣第5 案因符合中華民
    國96年罪犯減刑條例規定，經本院以96年度聲減字第4127號
    裁定減其宣告刑二分之一及與第4 案定其應執行刑為有期徒
    刑3 年7 月確定，於97年4 月28日縮短刑期假釋出監付保護
    管束，並於97年12月2 日保護管束期滿未經撤銷假釋，視為
    執行完畢。又其曾於87年間因施用毒品案件，經裁定送觀察
    、勒戒後，認無繼續施用傾向，經臺灣雲林地方法院檢察署
    檢察官於88年1 月20日以88年度偵字第88號為不起訴處分；
    又於前開觀察、勒戒執行完畢釋放後5 年內之90年間因施用
    毒品案件，經本院裁定送觀察、勒戒後，認無繼續施用傾向
    ，於90年8 月16日執行完畢釋放，並由臺灣彰化地方法院檢
    察署檢察官以90年度偵字2371號為不起訴處分確定；復於90
    年間因施用毒品案件，經本院以91年度毒聲字第1742號裁定
    裁定令入戒治處所施以強制戒治，於92年8 月26日執行完畢
    ，所涉刑案部分，則經本院以91年度訴字第854 號判決判處
    有期徒刑9 月、5 月，應執行有期徒刑1 年1 月確定。詎其
    仍不知悔改，復基於施用第一級毒品海洛因之犯意，於99年
    9 月15日17時許，在位於彰化縣二林鎮○○路之某廟宇，以
    將海洛因摻入香煙內以火點燃吸食煙霧之方式，施用第一級
    毒品海洛因1 次。嗣警方因另案偵辦楊敏宏涉嫌販賣毒品案
    件時，得知謝國強向楊敏宏購買毒品，而合理懷疑其有施用
    毒品犯行，遂於同年月17日13時40分許，持本院核發之搜索
    票至謝國強位於彰化縣二林鎮後厝里新華巷8 號之住處搜索
    ，經其坦承上開施用毒品行為，並同意警方採集其尿液送驗
    結果，呈現嗎啡陽性反應，而查悉上情。
二、案經彰化縣警察局溪湖分局報告臺灣彰化地方法院檢察署檢
    察官偵查起訴。
    理    由
一、本件被告謝國強所涉為死刑、無期徒刑、最輕本刑為3 年以
    上有期徒刑或高等法院管轄第一審案件以外之罪，並於本院
    行準備程序時就被訴事實為有罪之陳述，本院合議庭依刑事
    訴訟法第273 條之1 第1 項規定，裁定改由受命法官獨任行
    簡式審判程序，先予敘明。
二、訊據被告對上開犯罪事實坦承不諱，且其為警採集之尿液送
    驗結果，呈嗎啡陽性反應，此有詮昕科技股份有限公司99年
    9 月30日報告編號00000000號濫用藥物尿液檢驗報告（偵卷
    第23頁）、彰化縣警察局溪湖分局代號與真實姓名對照認證
    單（偵卷第22頁）各1 紙在卷可憑，足認被告自白與事實相
    符，本件事證明確，被告犯行堪予認定。
三、按毒品危害防制條例就施用毒品者，僅限於「初犯」及「5
    年後再犯」二種情形，始應先經觀察、勒戒或強制戒治程序
    。倘被告於5 年內已再犯，經依法追訴處罰，縱其第3 次（
    或第3 次以上）再度施用毒品之時間，在初犯經觀察、勒戒
    或強制戒治執行完畢釋放5 年以後，已不合於「5 年後再犯
    」之規定，且因已於「5 年內再犯」，顯見其再犯率甚高，
    原實施觀察、勒戒或強制戒治，已無法收其實效，即應依毒
    品危害防制條例第10條處罰（參照最高法院95年度第7 次刑
    事庭會議決議、97年度第5 次刑事庭會議決議意旨）。經查
    ，本件被告於87年間因施用毒品案件，經裁定送觀察、勒戒
    後，認無繼續施用傾向，經臺灣雲林地方法院檢察署檢察官
    於88年1 月20日以88年度偵字第88號為不起訴處分；又於前
    開觀察、勒戒執行完畢釋放後5 年內之90年間因施用毒品案
    件，經本院裁定送觀察、勒戒後，認無繼續施用傾向，於90
    年8 月16日執行完畢釋放，並由臺灣彰化地方法院檢察署檢
    察官以90年度偵字2371號為不起訴處分確定；復於90年間因
    施用毒品案件，經本院以91年度毒聲字第1742號裁定裁定令
    入戒治處所施以強制戒治，於92年8 月26日執行完畢，所涉
    刑案部分，則經本院以91年度訴字第85 4號判決判處有期徒
    刑9 月、5 月，應執行有期徒刑1 年1 月確定，復為本件施
    用毒品犯行經警查獲，揆諸前開說明，自與前揭條例第20條
    第3 項之規定僅得適用於「5 年後再犯」之情形不符，公訴
    人就被告本案施用毒品之犯行提起公訴，核無違誤，自應由
    本院依法判決。
四、核被告所為，係犯毒品危害防制條例第10條第1 項之施用第
    一級毒品罪。被告施用第一級毒品前後持有第一級毒品之低
    度行為，應為其施用第一級毒品之高度行為所吸收，不另論
    罪。被告有前揭刑案執行完畢之情形，此有臺灣高等法院被
    告前案紀錄表1 份在卷可按，其受有期徒刑之執行完畢後，
    5 年內故意再犯本案有期徒刑以上之罪，為累犯，應依刑法
    第47條第1 項規定加重其刑。至被告雖於警詢時陳明其毒品
    來源係綽號阿兄之人，並指認楊敏宏，惟按毒品危害防制條
    例第17條第1 項所稱「供出毒品來源，因而查獲其他正犯或
    共犯者」，係指被告供出毒品來源之有關資料，諸如前手之
    姓名、年籍、住居所、或其他足資辨別之特徵等，使調查或
    偵查犯罪之公務員因而對之發動調查或偵查並破獲者而言。
    申言之，被告之「供出毒品來源」，與調查或偵查犯罪之公
    務員對之發動調查或偵查並進而破獲之間，論理上須具有先
    後且相當的因果關係，非謂被告一有「自白」、「指認」毒
    品來源之人，而破獲在後，即得依上開規定予以減刑。若被
    告供出毒品來源者之前，調查或偵查犯罪之公務員已有確切
    之證據，足以合理之懷疑被告所供販賣毒品來源之人，則嗣
    後之破獲與被告之「供出毒品來源」間，即欠缺先後且相當
    的因果關係，自不得適用上開規定予以減刑（最高法院97年
    度台上字第1475號判決參照）。查本案在被告供出楊敏宏（
    綽號「阿兄」）之前，檢警即已掌握相當事證，鎖定楊敏宏
    涉有販賣毒品之嫌疑，而展開偵查，並聲請本院准予核發通
    訊監察書對楊敏宏進行監聽，此有本院電話洽辦公務紀錄單
    、本院核發之通訊監察書及被告警詢筆錄各1 份在卷可稽，
    是本件尚非因被告之供詞，始查悉楊敏宏涉嫌販賣毒品，自
    無從依毒品危害防制條例第17條第1 項之規定減輕其刑，附
    此敘明。爰審酌被告曾有多次施用毒品之不良素行，經觀察
    、勒戒及強制戒治後，仍不知悔改警惕，猶繼續施用毒品，
    屢被緝獲，足見其雖經觀察、勒戒及強制戒治之治療程序，
    仍未徹底戒除惡習遠離毒害，顯然無視於毒品對於自身健康
    之戕害及國家對於杜絕毒品犯罪之禁令，本應予以嚴懲，惟
    斟酌被告施用毒品僅戕害己身，且犯後坦承犯行，態度良好
    等一切情狀，量處如主文所示之刑，以示懲儆。
據上論斷，應依刑事訴訟法第273 條之1 第1 項、第299 條第1
項前段，毒品危害防制條例第10條第1 項，刑法第11條前段、第
47條第1 項，判決如主文。
本案經檢察官戴連宏到庭執行職務。
中    華    民    國    99    年    12    月    30    日
                  刑事第二庭    法  官  江彥儀
以上正本證明與原本無異。
如不服本判決應於收受判決後10日內向本院提出上訴書狀，並
應敘述具體理由。其未敘述上訴理由者，應於上訴期間屆滿後
20日內向本院補提理由書(均須按他造當事人之人數附繕本)
「切勿逕送上級法院」。
中    華    民    國    99    年    12    月    30    日
                                書記官  黃明慧
附錄本案論罪科刑法條全文：
毒品危害防制條例第10條
施用第一級毒品者，處 6 月以上 5 年以下有期徒刑。
施用第二級毒品者，處 3 年以下有期徒刑。

司法院資訊處製作；財團法人民間司法改革基金會備份。
